最高法院刑事判決　　　　　　　　　　　　　　　　八十六年度台覆字第一九二號
　　被　告　乙○○
　　　　　　甲○○
右被告等因煙毒案件，經台灣高等法院中華民國八十六年十月九日終審更審判決（八
十六年度上重更(二)字第二○號，起訴案號：台灣板橋地方法院檢察署八十三年度偵字
第一七三八六、一九二四七、一九五七○、一八一三六號）後，送請覆判，本院判決
如左：
    主  文
原判決關於乙○○、甲○○部分核准。
    理  由
本件原判決認定被告乙○○意圖營利，基於概括犯意，自民國八十三年六月某日起至
同年十月中旬某日止，在台北縣中和市○○路○段六六巷七號，利用000－000
0號呼叫器代轉七九九號方式對外聯絡，以高於進價之每台錢新台幣（下同）一萬五
千元，或半台錢七千五百元之價格，先後在台北縣永和市秀朗國小附近，連續十八次
販賣毒品海洛因予柯洽欽施用牟利。又與蘇鴻翔（已判決確定）共同意圖營利，基於
概括犯意聯絡，由蘇鴻翔為乙○○送交毒品海洛因至上址交予柯洽欽二次，最後一次
乙○○係於八十三年十月中旬某日，在該址販賣毒品海洛因二台錢予柯洽欽施用，得
款三萬元。合計乙○○販賣毒品海洛因予柯洽欽共得款十八萬元（即共販賣二十次，
得款最後一次三萬元，餘十九次其中十八次為七千五百元、一次為一萬五千元）。復
與蘇鴻翔自八十三年九月中旬某日起，由乙○○連續以高於進價之每台錢一萬四千元
或一萬五千元、半台錢七千元之價格，先後三次販賣毒品海洛因予不詳姓名之買主施
用，均由蘇鴻翔負責為乙○○送交該毒品海洛因予該不詳姓名之買主，並收取價款合
計三萬六千元交付予乙○○。又乙○○於八十三年九月中旬，在台北市○○○路錢櫃
ＫＴＶ內，透過楊建興（已判決確定）介紹，認識於七十八年間曾犯竊盜罪，經法院
判處有期徒刑一年六月確定，並於七十九年七月一日執行完畢之被告甲○○及顧蓓莉
（已判決確定）二人，得知甲○○與顧蓓莉將自泰國走私運輸毒品海洛因進入國內販
賣牟利。乃向甲○○、顧蓓莉二人以「一套」（重十八點六台兩）毒品海洛因一百萬
元之價格，預購「四套」共計四百萬元。嗣由顧蓓莉與吳茲鐵共同集資，甲○○投資
其中十八萬元後，再由顧蓓莉於八十三年九月二十四日，以二十萬元之代價，僱用有
共同走私、運輪毒品犯意聯絡之林孟諭（已判決確定）及其他不詳姓名成年女子二人
，共同於同年月三十日前往泰國曼谷市，由顧蓓莉向當地不詳姓名年藉之毒梟，販入
管制進口之毒品海洛因「四套」後，分別包裹在束褲及胸罩內，再藏放於林孟諭等人
衣褲中，於八十三年十月六日搭機自桃園中正國際機場挾帶走私運輸入境。顧蓓莉旋
將林孟諭等人帶往台北市○○○路美麗華飯店，在該飯店廁所內，收取林孟諭等人走
私運輸返台之毒品海洛因（共四套）後，即搭乘蘇鴻翔所駕駛之自用小客車，前往台
北縣中和市○○路○段六六巷七號乙○○住處交付。因乙○○僅有一百萬元，不足支
付全部價格，顧蓓莉不願交付該批毒品。遂由乙○○陪同其前往台北縣中和市○○街
一一九巷八弄五號四樓頂層違建屋楊建興住處，由楊建興出面擔保乙○○之付款能力
後，始由顧蓓莉先行收取該一百萬元供為部分價款，並將全數之毒品海洛因點交予楊
建興，再由楊建興轉送至台北縣中和市○○路○段六六巷七號乙○○住處，由乙○○
及其女友葉英莉（已判決確定）收受。乙○○則交付毒品海洛因乙包（淨重二十八點
七七公克、包裝重零點七○公克，純度百分之五五點○三，純質淨重十五點八三公克
）予楊建興為酬。並旋即將該批毒品海洛因分裝成九十五包伺機販賣牟利。迨八十三
年十月十四日上午七時十分許，為警查獲，並扣得上開毒品海洛因九十五包（淨重三
五一五點六○公克、包裝重六十一點二八公克，純度百分之八二點四五，純質淨重二
八九八點六一公克），及乙○○所有供販賣毒品海洛因所用之電子秤一台、帳冊三本
。又甲○○、顧蓓莉及吳茲鐵，於乙○○為警查獲，移送台灣板橋地方法院檢察署檢
察官偵查遭收押禁見後，渠等販賣予乙○○之四套毒品海洛因亦同遭查扣，致尾款三
百萬元無法收取。渠三人為彌補該項虧損，乃復基於走私、運輸及販賣毒品海洛因牟
利之概括犯意聯絡，由顧蓓莉與吳茲鐵再行集資，並允於此次私運入境之毒品海洛因
，於順利販賣後獲利，將所得中八十萬元分予甲○○。嗣由顧蓓莉、甲○○分別僱用
與其有共同走私、運輸毒品海洛因犯意聯絡之高順菊、方秀梅、周美秀、林愛瓊（均
已判決確定）及林孟諭等人，以參加泰國觀光旅遊團為掩護。另由甲○○委請其基於
幫助走私、運輸毒品海洛因犯意之同居女友郭瑩琳（已判決確定）同行，俾接應並監
管其僱用之高順菊、方秀梅、周美秀等人，並預備由郭瑩琳於返回台灣台中後，收取
高順菊等三人挾帶之毒品海洛因交予甲○○。嗣顧蓓莉、高順菊、方秀梅、周美秀、
林愛瓊、林孟諭、郭瑩琳等人，於八十三年十一月七日共同搭機前往泰國曼谷市，由
顧蓓莉在泰國曼谷向某王姓不詳年籍名字之成年男子，販入管制進口之毒品海洛因二
十七包（共淨重三四六八點七一公克、純質淨重二八○九點七八公克），除郭瑩琳未
挾帶外，其餘六人，以前揭方式由顧蓓莉交予毒品海洛因藏放在個人之束褲及胸罩內
。計顧蓓莉自己夾帶淨重一二八點九○公克（包裝重二點一○公克，純度百分之八○
點九九，純質淨重一○四點四○公克）、林愛瓊夾帶淨重六六八點八三公克（包裝重
一一點三八公克，純度百分之八一點○五，純質淨重五四一點二八公克）、高順菊夾
帶淨重六六七點○五公克（包裝重一一點二○公克，純度百分之八一點六三，純質淨
重五四四點五一公克）、方秀梅夾帶淨重六六七點五五公克（包裝重九點六七公克，
純度百分之八○點九二，純質淨重五四○點一八公克）、周美秀夾帶淨重六六七點三
四公克（包裝重一一點二五公克，純度百分之八○點五七，純質淨重五三七點六八公
克）、林孟諭夾帶淨重六七○點○四公克（包裝重一一點一四公克，純度百分之八○
點八五，純質淨重五四一點七三公克）。並約定於入境桃園中正國際機場後，高順葉
、方秀梅每人各可獲得十九萬元，周美秀可獲得十餘萬元，林愛瓊可獲得十萬元，林
孟諭可獲得十五萬元之酬勞。旋於八十三年十一月十三日下午五時三十分計，自泰國
曼谷搭乘飛機返抵桃園中正國際機場時，為預先埋伏在場之警員查獲，並扣得上開二
十七包海洛因（共淨重三四六八點七一公克、純質淨重二八○九點七八公克）等情，
係以上開乙○○販賣毒品海洛因予柯洽欽及其他不詳姓名之人施用之事實，業經證人
柯洽欽於警訊、檢察官偵查中，及蘇鴻翔、葉英莉於警訊中證述綦詳。而乙○○之腦
後確有長瘤，業據檢察官於偵查中當庭勘驗明確，有訊問筆錄之記載可按，核與證人
柯洽欽指證其身體特徵相符，足見柯洽欽之指證非虛。另證人蘇鴻翔係乙○○前妻之
胞弟，葉英莉為乙○○之女友，苟無事實，彼等斷無捏稱誣陷之理。足見蘇鴻翔、葉
英莉上開不利於乙○○之證述，堪可採信，此部分之事證明確。又乙○○上開向甲○
○、顧蓓莉購買海洛因販賣之事實，業經甲○○、顧蓓莉供明，核與證人楊建興之證
述情節相符。復有於乙○○住處搜出上開分裝之海洛因九十五包及其販賣海洛因所用
之電子秤一台、帳冊三本扣案可稽。上開九十五包粉末，經送法務部調查局鑑驗結果
，確為毒品海洛因，有該局八十三年十一月七日陸字第八三一二○一○八號檢驗通
知書可按，為其此部分犯罪所憑之證據及認定之理由。另上開被告甲○○與顧蓓莉、
吳茲鐵共同私運海洛因返台販賣之事實，業據甲○○於警訊、檢察官偵查中及原審審
理時供述綦詳，核與共同被告顧蓓莉於原審審理時之供述情節相符，並經證人楊建興
、周美芳、高順菊、方秀梅等人證述明確，復有其等販賣予乙○○，再經乙○○分裝
之九十五包海洛因，及上開於八十三年十一月十三日下午五時三十分許，為警在桃園
中正國際機場查扣二十七包共計三四六八點七一公克之海洛因可稽。此次查扣之粉末
，經送法務部調查局鑑驗結果，確為海洛因，有該局八十三年十二月二十三日陸字
第八三一四○六四一至00000000號檢驗通知書可按，事證明確，為其此部分
犯罪所憑之證據及認定之理由。而以從上所述，已足可認定乙○○上開犯行，其否認
販賣海洛因及否認有向甲○○、顧蓓莉購買海洛因分裝販賣，委係卸責之詞。又從乙
○○住處搜出之海洛因數量達九十五包，價格非少，楊建興焉有輕易寄放之理；且扣
案之乙○○所有之帳冊內，記載付一百萬元予顧小姐（指顧蓓莉）等語，而此記載之
字跡，與乙○○女友葉英莉之筆跡，由肉眼觀察即可辨認為相同，係出於同一人之手
筆，有檢察官於偵查中當庭命葉英莉書寫之筆跡可按，足認乙○○確有向甲○○、顧
蓓莉購買上開海洛因，而囑葉英莉記明於帳冊之事實。其所辯：被查扣之九十五包海
洛因，係楊建興所寄放，非伊向顧蓓莉所購買等語，係匿卸之詞，不足採信。另蘇鴻
翔於警訊中已坦承扣案帳冊內所記載之兩筆二萬五千元，係其為乙○○送毒品海洛因
予買主所得之報酬，證人即乙○○之子女黃忠文、黃翔羚均證稱：蘇鴻翔未支領擔任
家教之薪水，不清楚付給蘇鴻翔多少等語。則蘇鴻翔事後辯稱：帳冊內記載兩筆二萬
五千元，係擔任乙○○之子女家教之報酬等語，自難採信。又顧蓓莉於原審審理中所
稱：於八十三年十月六日私運入台之海洛因，係販賣予楊建興等語，與卷證資料不符
，亦不足採信。另郭瑩琳係甲○○之女友，其於八十三年十一月七日夥同顧蓓莉、高
順菊等人前往泰國，係受甲○○之託看管高順菊等人，此據甲○○於檢察官偵查中供
明，核與顧蓓莉、高順菊、方秀梅等人於警訊及檢察官偵查中之證述情節相符，足認
郭瑩琳有上開幫助甲○○等人私運海洛因入台之犯行。甲○○於原審審理時改稱：郭
瑩琳係前往泰國觀光，並未為上開幫助犯行等語，不足採信。又吳茲鐵確有其人，且
與甲○○、顧蓓莉共同為上開私運海洛因入台販賣之犯行，業據甲○○供明，如上所
述，核與顧蓓莉之供述相符，而可認定。甲○○嗣改稱：係與叫「王士宗」之人為上
開私運海洛因入台販賣等語，惟並無「王士宗」之犯罪事證可佐，甲○○復未能提出
「王士宗」之年籍資料以供查證，其此項所稱，難認事實。且從上所述，已足可認定
甲○○上開犯罪事實，其另請求傳訊「王士宗」查證，亦核無必要，分別於理由內予
以指駁及說明。復說明乙○○所為，係犯肅清煙毒條例第五條第一項之販賣毒品罪，
甲○○所為，係犯同條例第五條第一項之運輸毒品罪與販賣毒品罪，及懲治走私條例
第二條第一項之私運管制物品進口罪。乙○○與蘇鴻翔共犯部分互有犯意聯絡及行為
分擔。甲○○與顧蓓莉、吳茲鐵三人，就八十三年十月六日私運毒品海洛因入台行為
，與林孟諭及二不詳姓名成年女子間；就八十三年十一月十三日私運毒品海洛因入台
行為，與高順菊、方秀梅、周美秀、林孟諭、林愛瓊間，互有犯意聯絡或行為分擔。
甲○○與顧蓓莉、吳茲鐵就上開販賣毒品犯行，互有犯意聯絡或行為分擔，均為共同
正犯。乙○○先後多次販賣毒品犯行，及甲○○先後二次私運海洛因入台販賣之犯行
，時間密接，犯罪構成要件相同，復係基於概括犯意反覆為之，均為連續犯，以一罪
論。因所犯之法定本刑為死刑或無期徒刑，依法不得加重。另甲○○私運毒品入台，
係一行為而同時觸犯運輸毒品罪及私運管制物品進口罪，為想像競合犯，應從一重之
運輸毒品罪處斷，而與所犯販賣毒品罪互有方法結果之牽連關係，應從一重之販賣毒
品罪處斷。又甲○○曾於七十八年間犯竊盜罪，經法院判處有期徒刑一年六月確定，
並於七十九年七月一日執行完畢，有其刑案紀錄簡覆表可按。其於刑之執行完畢後五
年以內再犯本件之罪，為累犯。惟因所犯法定本刑為死刑或無期徒刑，依法不得加重
。因而撤銷初審不當判決，適用肅清煙毒條例第五條第一項、第十二條前段、第十三
條第一項，懲治走私條例第二條第一項，刑法第十一條前段、第二十八條、第五十六
條、第四十七條、第五十五條、第三十七條第一項規定，改判論被告等共同連續販賣
毒品罪，甲○○為累犯。並審酌被告等素行、犯罪動機、手段，所生危害及犯後態度
等一切情狀，均量處無期徒刑，各宣告褫奪公權終身。上開扣案之九十五包海洛因（
淨重三五一五點六○公克，包裝重六一點二八公克，純質淨重二八九八點六一公克）
及二十七包海洛因（淨重三四六八點七一公克，純質淨重二八○九點七八公克），均
為毒品，應予沒收銷燬。電子秤一台、帳冊三本，係乙○○販賣毒品所用之物，應予
宣告沒收。另乙○○販賣毒品所得之二十一萬六千元，及甲○○販賣毒品所得之一百
萬元，亦應予宣告沒收。又以實際參與上開私運毒品入台販賣之顧蓓莉，僅判處有期
徒刑十四年，宣告褫奪公權七年，則公訴人請求判處被告乙○○、甲○○死刑，宣告
褫奪公權終身，難認適當。另以公訴意旨所指：乙○○又連續多次在台北縣永和市秀
朗國小附近，以每台錢一萬五千元不等價格，販賣海洛因予代號「德」、「吉」、「
宗」等不詳姓名之人牟利，涉犯肅清煙毒條例第五條第一項罪嫌云云，經審結果，認
乙○○此部分之犯罪不能證明，惟因與其上開論罪部分有連續犯裁判上一罪關係，故
不另為此部分無罪之諭知。經核原判決此部分之認定事實及適用法律均無違誤，應予
核准。又犯肅清煙毒條例之罪者，以地方法院或其分院為初審，高等法院或其分院為
終審。其經高等法院或其分院判處死刑或無期徒刑，或維持地方法院或其分院判處死
刑或無期徒刑之案件，應於判決送達後十日內，送請送本院覆判，肅清煙毒條例第十
六條定有明文。其應依此項程序辦理者，被告之聲請覆判，僅係促請原審法院為此項
職權之發動，本院仍應依覆判程序辦理，故被告甲○○之聲請覆判，不另從程序上予
以駁回，併此明。
據上論結，應依肅清煙毒條例第十七條第一款，判決如主文。
中      華      民      國    八十六    年     十二     月     十二     日
                              最高法院刑事第十庭
                                  審判長法官  吳  雄  銘
                                        法官  池  啟  明
                                        法官  陳  宗  鎮
                                        法官  石  木  欽
                                        法官  吳  火  川
      右正本證明與原本無異
                                              書  記  官
中      華      民      國    八十六    年     十二     月     十六     日
